【裁判字號】    94,訴,2089
【裁判日期】    950316
【裁判案由】    強盜
【裁判全文】
臺灣臺中地方法院刑事判決      九十四年度訴字第二０八九號
公  訴  人  臺灣臺中地方法院檢察署檢察官
被      告  丙○○
                    （現於臺灣臺中監獄執行中）
指定辯護人  本院公設辯護人乙○○
被      告  戊○○
                    （現於臺灣臺中監獄臺中分監執行中）
選任辯護人  解家源律師
上列被告因強盜案件，經檢察官提起公訴（九十四年度偵字第八
三三六號），本院判決如下：
    主    文
丙○○竊盜，因防護贓物，而當場施以強暴，處有期徒刑伍年陸
月。
戊○○共同竊盜，累犯，處有期徒刑拾月。
    犯罪事實
一、丙○○前曾於民國八十九年間犯販賣第二級毒品罪，經臺灣
    高等法院臺中分院於九十四年三月九日以九十三年度上更一
    字第二八三號判處有期徒刑二年八月，上訴最高法院後，為
    該院於九十四年六月二日以九十四年度台上字第二九二六號
    判決駁回上訴確定；且另曾於九十一年間犯搶奪罪，經臺灣
    高等法院臺中分院於九十二年三月十三日以九十二年度上訴
    字第一二八號判處有期徒刑一年六月，於九十二年四月六日
    確定，先入監服刑後，於九十三年七月二十日假釋出獄，至
    九十三年十月十一日假釋期滿（不構成累犯）。而戊○○則
    曾於九十年間，因施用第二級毒品及持有第一級毒品等案件
    ，先後經本院各判處有期徒刑六月及四月，均得易科罰金確
    定，後經定應執行刑為有期徒刑八月，於九十二年五月二十
    三日執行完畢。惟其等均無收斂，於九十四年五月八日凌晨
    三時四十七分許，丙○○先在不知情之友人賴世隆位於台中
    市○○區○○路六四五號之住處，向不知情之友人甲○○借
    得車號ＹＹ—四三一九號自小客車（該車為甲○○向坤輝小
    客車租賃有限公司所承租），而後駕駛該部自小客車外出，
    並於同日凌晨四時七分五十六秒許，以其00000000
    00號行動電話撥打戊○○所使用之0000000000
    號行動電話，邀戊○○同車出遊，戊○○應允後，丙○○即
    前往戊○○位在台中縣大里市○○路二十六號二樓之住處搭
    載戊○○。其後二人於九十四年五月八日上午六時五十分許
    ，共乘該部自小客車途經台中市南屯區○○○路一０八之六
    號前，見丁○○利用貨櫃屋所經營之「女兒紅檳榔攤」內無
    人，竟基於意圖為自己不法所有之共同犯意聯絡，由丙○○
    下車進入檳榔攤內竊取丁○○所有之皮包一個（內有新台幣
    （下同）八萬餘元、戒指一枚、耳環二對及農業銀行、合作
    金庫、華南商業銀行之存款簿及印鑑等物），戊○○則留在
    車內之駕駛座上準備接應，惟丙○○於該檳榔攤內行竊時，
    隨即被在檳榔攤外之丁○○發覺，丙○○見狀即快步跑向該
    部自小客車，丁○○則為取回遭竊之皮包，而自後追趕，詎
    丙○○坐上該部自小客車之左後座時，竟獨自為防護已得手
    之贓物，而當場施以強暴，以腳踹丁○○之腹部，致丁○○
    跌倒在地後，戊○○隨即駕駛該部自小客車搭載丙○○逃離
    現場，並於朋分所得後，各自清償所積欠賴世隆之債務（丙○○部分六千元、戊○○部分五千元）。嗣因丁○○記下車
    號報警偵辦，經為警循線於九十四年五月九日晚間十時許，
    在台中巿西屯區○○路福星公園旁查獲丙○○，再於同日晚
    間十時五十五分許，在台中縣大里市○○路五五之七號十樓
    查獲戊○○。
二、案經丁○○訴由台中巿警察局第四分局報請臺灣臺中地方法
    院檢察署檢察官偵查起訴。
    理    由
一、訊據被告二人雖坦承上開向甲○○借得車號ＹＹ—四三一九
    號自小客車後，被告丙○○以行動電話邀戊○○一同乘車出
    遊，且於案發時均在場，當時被告丙○○曾下車，被告戊○○則留在車內之駕駛座上未下車，嗣被告丙○○跑回車內後
    ，即由被告戊○○駕駛該部自小客車離開現場等情節，然皆
    矢口否認涉有何準強盜或竊盜之犯行，均辯稱：當初尚有一
    名綽號「阿成」之成年男子同行，「阿成」並與被告丙○○
    一同下車，其後「阿成」獨自進入檳榔攤內行竊，被告丙○○則站在檳榔攤前，事經告訴人丁○○發覺後，被告丙○○
    及「阿成」均跑回車上，丙○○坐在右前座，「阿成」則坐
    在左後座，即係「阿成」以腳踹告訴人之腹部，其等並無竊
    盜或準強盜之行為，至於其等分別積欠賴世隆之債務，均係
    「阿成」事後主動為其等清償，而交付給賴世隆云云。經查
    ：
    (一)九十四年五月八日上午六時五十分許，在台中巿南屯區○○○路一０八一－六號前，告訴人丁○○於其利用貨櫃屋
      所建構之「女兒紅檳榔攤」外餵狗時，發覺一名成年男子
      進入該檳榔攤內竊得其所有之皮包一個（內有現金八萬餘
      元、戒指一枚、耳環二對及農業銀行、合作金庫、華南商
      業銀行之存款簿及印鑑等物），該名成年男子見告訴人已
      發現後，立即往外逃跑，告訴人則自後追趕欲取回遭竊之
      皮包，嗣該名男子跑進一部停放在該處檳榔攤旁、車牌號
      碼為ＹＹ－四三一九號自小客車之左後座時，為防護贓物
      ，而當場對追趕上來之告訴人施以強暴，以腳踹告訴人之
      腹部，致其跌倒在地，該部自小客車旋即駛離現場等情節
      ，業據告訴人於本院審理時證述在卷可憑（見本院卷第一
      一四－一二五頁），且與其前於警詢及檢察官訊問時所指
      訴者，先後一致，並無矛盾或不符之情形。
    (二)而車牌號碼ＹＹ－四三一九號自小客車乃證人甲○○於九
      十四年五月七日十五時十九分許，在台中巿西屯區○○路
      ○段一０一號，向坤輝小客車租賃有限公司所承租而來，
      並於同日駕駛至證人賴世隆位在台中巿西屯區○○路六四
      五號住處附近停放等事實，亦據林、賴二人於檢察官訊問
      時結證明確，復有該公司租賃契約書影本一件附卷足為佐
      證（見台中巿警察局第四分局刑事案件偵查卷宗第五七頁
      ）。
    (三)又被告丙○○係於九十四年五月八日凌晨三時四十七分許
      ，在台中巿西屯區○○路六四五號賴世隆之住處，向甲○○借得上述自小客車；後於同日凌晨四時七分五十六秒許
      ，以其0000000000號行動電話撥打被告戊○○
      之0000000000號行動電話，邀被告戊○○同車
      出遊，經被告戊○○同意後，被告丙○○即駕駛該車至台
      中縣大里市○○路二十六號二樓搭載被告戊○○；另九十
      四年五月八日上午六時五十分許，被告二人確有共乘上述
      自小客車至告訴人之檳榔攤前；及在告訴人之檳榔攤前，
      被告丙○○曾經下車，後來係由被告戊○○駕駛該部自小
      客車離開現場等情節，則據被告二人於本院審理時均坦承
      在卷（見本院卷第六八、第一三０－一三一頁）。其等上
      開自白因核與前述(一)、(二)所載之事證、證人甲○○於檢察
      官訊問時所具結證述有將該車借給被告二人及綽號「阿成
      」之成年男子等語（見偵查卷第五七頁）及上述二支行動
      電話之通聯紀錄（見偵查卷第七八頁背面、第一０九頁）
      等證據資料相符，故應屬實可採。
    (四)綜合前述各項已得證者，可以確定乃同一名成年男子先在
      該檳榔攤內行竊時，即已為告訴人發覺，並經告訴人自後
      追趕至其坐上被告戊○○所駕駛該部自小客車之左後座時
      ，再以腳踹告訴人之腹部後，由被告戊○○駕車離去；及
      當時被告戊○○並無下車，被告丙○○有下車等事實。而
      告訴人於本院為證時，堅稱在上述過程中，車外僅見該名
      竊盜及施暴之成年男子，並無其他同夥在場等語；被告二
      人則均辯稱當時尚有綽號「阿成」之成年男子同行，「阿
      成」與被告丙○○一同下車後，被告丙○○站在檳榔攤前
      ，「阿成」則入內行竊並以腳踹告訴人，後來跑回車上時
      ，被告丙○○坐進右前座，「阿成」坐在左後座云云（見
      本院卷第一三０－一三一頁）。而本院則基於以下事證，
      認為應以告訴人所證述者為真：
      1.綽號「阿成」者所使用之行動電話號碼為000000
        0000號，不僅被告丙○○於九十四年五月十日警詢
        時供述上開號碼（見上述警卷第十一頁），證人甲○○
        於檢察官訊問時，亦結證即為該門號（見偵查卷第五八
        頁），可見此門號之持用人必為阿成無誤。尤其，被告
        丙○○所持用之0000000000號行動電話，於
        九十四年五月八日案發之當天凌晨二時五十二分三十六
        秒、三時二十八分三十九秒，曾與000000000
        0號行動電話通聯，有其通聯紀錄在卷可稽（見偵查卷
        第一０九頁），此項事實更足以擔保00000000
        00號行動電話於九十四年五月八日凌晨至清晨必在綽
        號「阿成」者之持用中，故被告丙○○始會於九十四年
        五月十日警詢時供出上開號碼。
      2.在證人賴世隆位於台中市○○區○○路六四五號住處所
        撥接之行動電話，其基地台係位在台中市○○區○○路
        二段二五九號，此有卷附賴世隆所使用0000000
        000號行動電話之雙向通聯紀錄足參（見偵查卷第九
        七－一０三頁）。而「阿成」0000000000號
        行動電話之基地台位置，於九十四年五月七日晚間九時
        四十四分七秒許起至同日晚間十時五十一分四十五秒止
        ，均在台中市○○區○○路二段二五九號，直到同日晚
        間十一時四分五十三秒，轉移至台中市○○區○○路一
        段二三０六號（見偵查卷第四七－四八頁）；被告丙○○之0000000000號行動電話基地台位置，於
        同年月七日凌晨零時二十八分十四秒起至同日晚間十一
        時三十二分三十九秒止，均在台中市○○區○○路二段
        二五九號，迄次日零時二十八分十九秒，移至台中縣大
        里市○○路○段五００號（見偵查卷第一０七－一０八
        頁）；從以上通聯紀錄顯示於九十四年五月八日凌晨零
        時二十八分十九秒許，被告丙○○絕未與「阿成」在一
        起。其後於九十四年五月八日凌晨二時五十分四十一秒
        ，被告丙○○之行動電話基地台又回到台中市○○區○○路二段二五九號，且於同日凌晨三時二十八分三十九
        秒，還有撥打0000000000號行動電話給阿成
        （見偵查卷第一０九頁），可見至此時為止，被告丙○○仍無與「阿成」聚合。接著被告丙○○於九十四年五
        月八日凌晨四時七分五十六秒，以其行動電話撥打被告
        戊○○之0000000000號行動電話，當時基地
        台位置已在台中縣大里巿上田街三一之五號及同巿大里
        路一００巷十一號，此後自同日凌晨四時九分五十一秒
        起至上午八時二十七分二十三秒止，無撥接紀錄（見偵
        查卷第一０九頁）；再對照被告戊○○所持用0000
        000000號行動電話之通聯紀錄，被告戊○○於九
        十四年五月八日凌晨四時七分五十六秒接獲被告丙○○
        之電話時，其基地台位置係在台中縣大里巿文化路七五
        號（見偵查卷第七八頁背面）；復參酌前已證明之事實
        ，即被告丙○○以行動電話邀戊○○同車出遊，經被告
        戊○○同意後，被告丙○○即駕駛上述自小客車至台中
        縣大里市○○路二十六號二樓搭載被告戊○○等情節，
        顯然被告二人應於當日凌晨四時七分五十六秒之通話不
        久後，即已在大里巿會合。惟被告二人會合後，「阿成
        」行動電話之通聯基地台，於九十四年五月八日上午六
        時二分四十六秒起至六時四分三十三秒止，均係台中巿
        南區○○○街二二０號（參見偵查卷第四九－五０頁）
        ，然被告戊○○方面，於同年五月八日上午六時一分五
        十四秒之基地台位置，係台中市○區○○○街九二號（
        見偵查卷第七八頁背面）；又「阿成」行動電話之基地
        台於同日上午七時五分三十秒時，在台中巿西屯區○○
        路○段二五九號（見偵查卷第五十頁），但被告戊○○
        部分，於同日七時六分零三秒時，卻在台中巿西屯區福
        上巷龍欣一弄二六號（見偵查卷第七六頁）。是從上述
        交叉比對其二人行動電話基地台位置之結果，可知雙方
        於相當接近案發時間前後之所在位置，均頗有差距，而
        毫無交集，準此以觀，案發當時「阿成」實無可能與被
        告二人聚攏在一起。
      3.再者，證人賴世隆於檢察官訊問時即有具結而明確證述
        ：九十四年五月八日當天，被告二人均有清償所積欠之
        債務，丙○○交給他六千元，戊○○交給他五千元，且
        係其等親自將錢放在一起，而由被告丙○○交付給他等
        語（見偵查卷第一二０、第一二四頁），並非如被告所
        辯解由綽號「阿成」之人代為清償而支付給賴世隆，由
        此項證詞也可佐證被告二人所言「阿成」部分之辯解不
        實，「阿成」於案發時應不在場。
      4.告訴人於偵查中即陳稱事發突然，無法指認被告即為踹
        其腹部者（見偵查卷第五五頁），至本院審理時仍一再
        陳述當時案發突然，非常緊張，無法確定歹徒之面貌（
        見本院卷第七０、一一六頁），均無直指被告即係行為
        人，憑此足認其於本院具結之證詞，應客觀可信，不致
        故為不利被告之陳述。從而，告訴人一再證稱僅看到一
        人，即係該名行竊並以腳踹其腹部者等語（見本院卷第
        一二０、一二三頁），既與先前於檢察官訊問時之指訴
        一致（見偵查卷第五五頁），又無蓄意誣陷被告之虞，
        當無任意捨棄而不予採信之理。則當時被告丙○○若果
        真站在該處檳榔攤前，並與「阿成」一同跑回被告戊○○所駕駛之自小客車內，告訴人斷不可能毫無發現；然
        被告丙○○當時的確在車外之事實，又已得證有如前述
        ；兩相對照下，若非被告二人虛擬「阿成」當時在場，
        還能如何圓滿說理？
      5.被告二人於偵查中曾經供述當時尚有一名「劉耀宗」之
        人同行，且即係「劉耀宗」、「阿成」下車行竊並對告
        訴人施強暴，惟後於本院審理時，始均坦承「劉耀宗」
        乃其等為求脫罪所杜撰者（見本院卷第一三一－一三二
        頁），故被告二人於本件有為本身利益而勾串案情之事
        實。經再參看前述1.至4.所析述之事證後，本院因認案
        發時「阿成」並不在場，告訴人證稱車外只有該名竊盜
        及施強暴之人，厥屬事實。
    (五)既然告訴人之證詞可採，而足認當時車外只有該名行竊及
      施暴之成年男子，並無其他同夥在場，且被告丙○○當時
      確在車外，後來經被告戊○○駕駛上述自小客車載離現場
      ，故被告丙○○即係該名竊盜後，因防護贓物，而當場對
      告訴人施以強暴之行為人，已可確定至一般人均可無所懷
      疑之程度。
    (六)被告戊○○於丙○○下車行竊時坐在駕駛座上，至被告丙○○取得皮包，為告訴人自後追趕而坐上左後座後，又迅
      速駛離現場，關於被告丙○○竊取告訴人之皮包乙事，客
      觀上確有行為之分擔。另其事後確實取得六千元之贓款，
      亦據其於本院審理時坦承在卷，並有前述證人賴世隆之證
      詞可憑，且此六千元絕非「阿成」所代償，亦見前述。在
      上述事證下，足認被告戊○○與丙○○之間就竊盜部分具
      有犯意聯絡及行為分擔；至被告丙○○另為防護贓物而對
      告訴人施予強暴部分，顯係事出突然，客觀上無法評價其
      間能有犯意之聯絡，亦予敘明。
    (七)綜合前述，本件事證明確，被告丙○○準強盜及被告戊○○共同竊盜之犯行，均足可認定；其等前開無罪之辯解，
      因非事實，無從給予有利之判斷。
二、核被告丙○○所為，係犯刑法第三百二十九條之竊盜，因防
    護贓物，而當場施以強暴罪；被告戊○○所為，則係犯刑法
    第三百二十條第一項之竊盜罪。起訴意旨雖認被告丙○○係
    犯搶奪之準強盜罪，並認被告戊○○亦犯相同之準強盜罪，
    惟此業經公訴人於蒞庭論告時，更正如首起之罪名（見本院
    卷第一三四頁），應予敘明。又被告戊○○就所犯竊盜部分
    ，與被告丙○○之間具有犯意聯絡及行為分擔，為共同正犯
    。另被告戊○○曾於九十年間因施用第二級毒品及持有第一
    級毒品等案件，經本院先後判處有期徒刑六月及四月，均得
    易科罰金確定，後經定應執行刑為有期徒刑八月，於九十二
    年五月二十三日執行完畢等事實，有其臺灣高等法院被告前
    案紀錄表、臺灣臺中地方法院檢察署刑案資料查註紀錄表各
    一份在卷可按，其於上述案件受有期徒刑之執行完畢後，五
    年以內再犯本件有期徒刑以上之罪，構成累犯，應依刑法第
    四十七條之規定，加重其刑。至被告丙○○雖曾於九十一年
    間犯搶奪罪，經臺灣高等法院臺中分院於九十二年三月十三
    日以九十二年度上訴字第一二八號判處有期徒刑一年六月，
    於九十二年四月六日確定，入監服刑後，於九十三年七月二
    十日假釋出獄，至九十三年十月十一日假釋期滿；然其前於
    八十九年間因犯販賣第二級毒品罪，經臺灣高等法院臺中分
    院於九十四年三月九日以九十三年度上更一字第二八三號判
    處有期徒刑二年八月，上訴最高法院後，為該院於九十四年
    六月二日以九十四年度台上字第二九二六號判決駁回上訴確
    定等事實，亦有各該判決及臺灣高等法院被告前案紀錄表、
    臺灣臺中地方法院檢察署刑案資料查註紀錄表各一份附卷足
    憑；則其搶奪、販賣第二級毒品等二罪間，既有可依刑法第
    五十三條定應執行刑之情形，即不能單就該搶奪罪認已執行
    完畢，自不符刑法第四十七條所定累犯之要件，應予敘明。
    爰審酌告訴人財產損失不輕，被告迄無稍事賠償，又均素行
    不佳，犯後態度可議，自不宜從輕處遇，並再斟酌其等犯罪
    之動機、目的、方法、手段、犯罪所得及所生危害等一切情
    狀後，分別量處如主文所示之刑。
據上論斷，應依刑事訴訟法第二百九十九條第一項前段，刑法第
二十八條、第三百二十條第一項、第三百二十九條、第四十七條
，罰金罰鍰提高標準條例第一條前段，判決如主文。
中    華    民    國    95    年    3     月    16    日
                  刑事第十二庭  審判長法  官  王鏗普
                                      法  官  唐敏寶
                                      法  官  莊深淵
上正本證明與原本無異。
如不服本判決，應於送達後十日內向本院提出上訴狀（須附繕本
本），上訴於台灣高等法院台中分院。
                                      書記官  何惠文
中    華    民    國    95    年    3    月     17    日
附錄論罪科刑法條
中華民國刑法第三百二十條第一項（普通竊盜罪）：
意圖為自己或第三人不法之所有，而竊取他人之動產者，為竊盜
罪，處五年以下有期徒刑、拘役或五百元以下罰金。
中華民國刑法第三百二十九條（準強盜罪）：
竊盜或搶奪，因防護贓物、脫免逮捕或湮滅罪證，而當場施以強
暴脅迫者，以強盜論。


司法院資訊處製作；財團法人民間司法改革基金會備份。
